【裁判字號】    98,台上,3721
【裁判日期】    980702
【裁判案由】    偽造貨幣
【裁判全文】
最高法院刑事判決            九十八年度台上字第三七二一號
上  訴  人  甲○○
選任辯護人  蔡文彬律師
            姚宗樸律師
上列上訴人因偽造貨幣案件，不服台灣高等法院中華民國九十五
年十二月五日第二審判決（九十五年度上訴字第三三三八號，起
訴案號：台灣板橋地方法院檢察署九十三年度偵字第一五一四九
、一五七三六號），提起上訴，本院判決如下：
    主  文
上訴駁回。
    理  由
按刑事訴訟法第三百七十七條規定，上訴於第三審法院，非以判
決違背法令為理由，不得為之。是提起第三審上訴，應以原判決
違背法令為理由，係屬法定要件。如果上訴理由書狀並未依據卷
內訴訟資料，具體指摘原判決不適用何種法則或如何適用不當，
或所指摘原判決違法情事，顯與法律規定得為第三審上訴理由之
違法情形，不相適合時，均應認其上訴為違背法律上之程式，予
以駁回。本件上訴人甲○○上訴意旨略稱：證人、鑑定人依法應
具結而未具結者，其證言或鑑定意見，不得作為證據，刑事訴訟
法第一百五十八條之三定有明文。依其立法理由乃在擔保該證言
或鑑定意見，係據實陳述或公正誠實之可信性，故未依法具結者
，依證據絕對排除法則，當然無證據能力，而不得作為證據，自
不得因當事人於審判程序之同意，逕認該未經具結之證言或鑑定
意見，亦得作為證據，此於適用同法第一百五十九條之五第二項
所定「視為有前項之同意」之情形者，亦應受上揭第一百五十八
條之三規定之限制。原判決認定上訴人涉犯意圖供行使之用而收
集偽造之通用貨幣罪，係以證人蘇振義、趙玉立等人於偵訊中所
為之供述為其認定之依據。惟蘇振義於民國九十三年十月七日偵
訊中並未依法具結，另趙玉立在警詢、偵查及原審（指第一審或
第二審，語意不明）之證詞亦均未具結。依據刑事訴訟法第一百
五十八條之三規定，蘇振義及趙玉立所為之陳述即不得作為證據
，縱使上訴人及選任辯護人未於審理程序中對此部分表示異議或
爭執，亦無刑事訴訟法第一百五十九條之五第二項之適用。原審
以蘇振義、趙玉立所為未經具結之陳述，認定上訴人係犯意圖供
行使之用而收集偽造之通用貨幣罪，有判決不適用法則或適用不
當之違法云云。
惟查：上訴第三審法院之案件，是否以判決違背法令為上訴理由
，應就上訴人之上訴理由書狀加以審查，至原判決究有無違法，
與上訴是否以違法為理由為兩事（參考本院七十一年台上字第七
七二八號判例）。本件原判決綜合全案卷證資料，本於事實審法
院之推理作用，認定上訴人有其事實欄所載之犯行，因而撤銷第
一審判決，改判論處上訴人共同意圖供行使之用而收集偽造之通
用紙幣（累犯）罪刑，已依據卷內資料，說明其所憑之證據及認
定之理由。上訴意旨對於原判決所為前揭論斷，並未依據卷內資
料，具體指摘有何違背法令情形。且查：(一)、證人在同一案件之
偵查程序或審判程序經依法具結後，即有據實陳述之義務，嗣在
同一程序之不同期日有數次證述時，其先前具結之效力，自及於
其後所為之證言。證人蘇振義在偵查中，先後於九十三年九月十
四日、同年十月七日到庭作證，其於九十三年九月十四日第一次
證述時，已經具結，有訊問筆錄及證人結文在卷可稽（見偵字第
一五一四九號卷第八十八頁至第九十二頁、第九十六頁），原判
決且已說明「蘇振義於九十三年九月十四日偵查向檢察官所為之
陳述，……已依法具結」（見原判決第三頁末行至第四頁第二行
）。依其情形，蘇振義在同一案件之偵查程序，既於九十三年九
月十四日具結作證，則其具結之效力，自及於九十三年十月七日
之證述。原判決就此部分之論述，雖未盡完足，但與判決之結果
無影響。上訴意旨以：蘇振義於九十三年十月七日之偵訊，未（
再）具結，不得作為證據云云，諒有誤解。(二)、關於趙玉立之證
言部分，原判決係以其在檢察官偵查及第一、二審法院審判中之
證述採為證據（見原判決第十五頁第五行至第二十九行），並未
以其在警詢時之陳述採為證據（況警詢時之陳述，亦不發生應具
結之問題）。又趙玉立在偵查中之證述，已依法具結（見偵字第
一五一四九號卷第九十頁至第九十五頁），嗣在第一審，先後於
九十三年十月十四日、九十四年五月二十三日到庭陳述二次，其
中九十四年五月二十三日之證述，已依法具結（見第一審第一八
六七號卷第一八一頁、第二○四頁），另於九十五年十月三日在
原審之證述，亦已依法具結（見原審卷第一三六頁背面、第一三
九頁）。上訴意旨指稱：趙玉立在警詢、偵查及原審（指第一審
或第二審，語意不明）之證詞均未具結，不得作為證據云云。其
中警詢、偵查、第一審九十四年五月二十三日期日及原審部分，
核與卷內資料不符（即原審並未引用警詢時之陳述採為證據，而
在偵查中、第一審九十四年五月二十三日期日及原審之證述，則
均已具結），並非依據卷內資料執為指摘。至於趙玉立於九十三
年十月十四日在第一審之證述，未依法具結（按九十四年五月二
十三日供前具結之效力，不溯及九十三年十月十四日之陳述），
原判決引用此部分證據，縱有未當。惟此部分係證述「（你是否
有幫蘇振義送東西？）有，但是他東西都是包好的」、「（為何
你包包會扣到浮水印？）那是蘇振義交給我的，他說是做紋身貼
紙用的」等語（見原判決第十五頁第九行至第十一行，第一審第
一八六七號卷第十三頁）。依其內容，與上訴人應成立之犯罪，
尚無重要關係，故除去此部分證據，依據其餘卷證資料，仍應為
同一事實之認定，而與判決之結果無影響，亦不得據為上訴第三
審之理由。上訴意旨所為前揭指摘，均與法律規定得為第三審上
訴理由之違法情形，不相適合。其上訴違背法律上之程式，應予
駁回。
據上論結，應依刑事訴訟法第三百九十五條前段，判決如主文。
中    華    民    國  九十八  年    七    月    二    日
                      最高法院刑事第六庭
                          審判長法官  謝  俊  雄
                                法官  陳  世  雄
                                法官  魏  新  和
                                法官  吳  信  銘
                                法官  徐  文  亮
      本件正本證明與原本無異
                                      書  記  官
中    華    民    國  九十八  年    七    月    六    日
                                                      Ｑ


司法院資訊處製作；財團法人民間司法改革基金會備份。
